【裁判字號】    92,易,579
【裁判日期】    920721
【裁判案由】    家暴傷害
【裁判全文】
臺灣臺南地方法院刑事判決                          九十二年度易字第五七九號
    公  訴  人  臺灣台南地方法院檢察署檢察官
    被      告  甲○○
右列被告因家暴傷害案件，經台灣臺南地方法院檢察署檢察官聲請簡易判決處刑（九
十一年度偵字第九五二三號），本院臺南簡易庭認不宜以簡易判決處刑，移由本院刑
事庭改依通常程序審理，本院判決如左：
    主  文
甲○○連續傷害人之身體，處有期徒刑伍月，如易科罰金，以參佰元折算壹日。
    事  實
一、甲○○係丙○○之兄嫂，二人屬家庭暴力防治法第三條第四款之家庭成員關係。
    甲○○原與丙○○同住，因雙方感情不睦，甲○○令丙○○遷移至臺南市○區○
    ○街一段三００巷三十號住處後方小屋居住後，又要求丙○○搬離上開住所，雙
    方遂時起爭執，於民國九十年十一月二十五日下午二時許，因丙○○澆花不慎毀
    損甲○○之盆摘，甲○○憤而剪斷丙○○所騎乘腳踏車之鐵鍊，丙○○乃拍打甲
    ○○騎乘機車之座墊，甲○○見狀，辱罵丙○○，丙○○回嘴，雙方發生口角，
    進而互相拉扯，甲○○竟基於傷害人身體之犯意，持其丈夫丁○○所有之木棍一
    支毆打丙○○，致丙○○受有左耳瘀血、右額挫、擦傷之傷害；甲○○於拉扯中
    亦受有頸及膝挫傷之傷害（此部分未據告訴）。詎甲○○心有不甘，於翌（即二
    十六）日下午六時許，趁丙○○欲通過巷子進入上址後方小屋時，打開上址鐵門
    堵住巷口，不讓丙○○進入，並為丙○○昨日毆打伊之事質問丙○○，丙○○因
    執意通過巷子，欲將鐵門關上，甲○○不從，丙○○為使甲○○鬆手，乃拉扯甲
    ○○之衣袖，甲○○竟承前傷害人之身體之犯意，隨手拿起置放於門邊、丙○○
    之父親遺留之西瓜刀一把朝丙○○之雙手揮砍，致丙○○受有左腕各有一公分及
    一點五公分之切割傷、左手八公分淺割傷、右手０‧五公分及一‧五公分之切割
    傷等傷害。
二、案經丙○○告訴臺南市警察局第一分局報告台灣臺南地方法院檢察署檢察官偵查
    聲請簡易判決處刑。
    理  由
一、訊據被告甲○○固不否認係丙○○之兄嫂，且於右揭時、地持西瓜刀砍傷丙○○
    之事實，惟矢口否認涉有前揭傷害犯行，辯稱：九十年十一月二十五日下午二時
    許，係丙○○先毆打伊，伊才以木棍自衛；至九十年十一月二十六日下午六時許
    ，係丙○○先用鐵門夾伊、且拉扯伊之衣袖，伊出於自衛，遂持西瓜刀砍丙○○
    ，目的係要丙○○放手，並非蓄意攻擊或傷害丙○○云云。經查：
（一）被告甲○○如何於右揭時、地持木棍及西瓜刀毆打及砍傷告訴人丙○○等情，
      業據被告自承在卷，核與告訴人丙○○於警訊、檢察官偵查及本院調查時指訴
      情節相符（詳警卷、偵卷第第二十三背面、本院九十二年五月八日訊問筆錄及
      同年月十九日審判筆錄），並有木棍、西瓜刀各一支扣案及照片二紙附卷可資
      佐證，另告訴人丙○○受傷情形復有臺南市立醫院診斷證明書一紙在卷可稽，
      堪認告訴人丙○○之傷勢確係被告造成無訛。
（二）被告雖辯稱九十年十一月二十五日下午二時許，係丙○○先徒手毆打伊，伊為
      自衛才還手云云，然刑法第二十三條規定正當防衛之要件，必對於現在不法之
      侵害，而出於防衛自己或他人權利之行為，始能成立。若侵害已過去，或預料
      有侵害而侵害尚未發生，則其加害行為，自無正當防衛之可言，最高法院八十
      一年度台上字第三八四三號判決可資參照。查被告於警訊中供稱：「我有持木
      棍毆打他，因為他突然過來」、「因為丙○○毀損我的ＶＪＶ—六五七號輕機
      車，且用言語（三字經）等言語罵我，再欲出手打我我才反手毆打他」等語（
      詳警卷），足見被告持木棍毆打告訴人時，告訴人並未對被告有何不法之侵害
      。且經本院質之證人即目擊現場之告訴人丙○○之母親乙○○，其到庭證稱：
      「丙○○站在甲○○住處旁邊的小門，丙○○看到我，就用手拍打甲○○停放
      在小門處的機車座墊，甲○○聽到，就拿木棍跑出來，甲○○就罵丙○○，她
      罵得很難聽，連我一併罵，丙○○有回嘴，甲○○就拿木棍打他，丙○○就要
      去拉扯木棍，兩人拉扯中均摔倒撞到花盆」等語（詳本院九十二年五月十九日
      審判筆錄），益證告訴人並未對被告先有攻擊之行為。雖告訴人於本院訊問時
      先指稱：「九十年十一月二十五日下午兩點多被告沒有用棍子打我，他只是拿
      木棍出來，並沒有打我，我是先打她」等語（詳本院九十二年五月八日訊問筆
      錄），嗣於本院九十二年五月十九日訊問時改口稱：被告持木棍往伊身上一直
      打，上次庭訊因為聽不懂國語，所以不知道審判長說什麼等語（詳本院九十二
      年五月十九日訊問筆錄），然告訴人丙○○係輕度智障人士，此有中華民國身
      心障礙手冊一紙附警卷可稽，且本院訊問時距離案發時間已一年七月，告訴人
      就案發當時是否仍有清晰之記憶，實有疑義，而告訴人於案發翌（即九十年十
      一月二十六）日即至警局報警，其時之記憶自當較為鮮明可採，因之，告訴人
      於警訊中指稱被告於九十年十一月二十五日下午二時許先持木棍毆打伊等語，
      應非虛妄。則告訴人於九十年十一月二十五日下午二時許既未對被告先有何不
      法之侵害行為，自與正當防衛之構成要件有間，是以被告上開所辯，顯係卸責
      之詞，不足採信。
（三）被告雖另辯稱：九十年十一月二十六日下午六時許，係丙○○先用鐵門夾伊、
      且拉扯伊之衣袖，伊出於自衛，遂持西瓜刀砍丙○○，目的係要丙○○放手，
      並非蓄意攻擊或傷害丙○○云云，惟此為告訴人否認在卷，且依被告所提出其
      於九十年十一月二十七日之診斷證明書所載，被告僅受有頸及膝挫傷之傷害，
      其雙手、雙腳並未受傷，是被告辯稱：係丙○○先用鐵門夾伊云云，顯不可採
      。被告又辯稱丙○○拉扯伊衣袖，遂持西瓜刀要丙○○放手，伊係出於自衛云
      云，然被告於本院訊問時稱：「（問：是否你開鐵門，他就無法經過？）是的
      」、「（問他與你拉扯過程中是否執意要回他住處？）是的」等語（詳本院九
      十二年五月十九日審判筆錄），且告訴人於偵訊時指稱：「我用手撥他，要進
      去」等語（詳偵卷第二十三頁背面），是縱告訴人有拉扯被告衣袖之行為，其
      目的亦係要被告不要按住鐵門，以便其進入住居之小屋，因之，該拉扯衣袖之
      行為，即非現時不法之侵害，況衡之被告與告訴人之體型相當、告訴人僅拉扯
      被告之衣袖等情，被告實無持西瓜刀加以防衛之必要，是被告持西瓜刀砍傷告
      訴人之雙手，顯非僅為了自衛，是其所辯，均為卸責之詞，不足為採。
（四）綜上所述，本件事證明確，被告犯行洵堪認定，應依法論科。
二、核被告所為，係犯刑法第二百七十七條第一項之傷害罪。又本件係被告對家庭成
    員故意實施身體上不法侵害之家庭暴力行為，構成家庭暴力防治法第二條第二項
    所定之家庭暴力罪。被告先後多次傷害犯行，時間緊接、方法相同、觸犯構成要
    件相同之罪名，顯係基於概括犯意為之，為連續犯，應依刑法第五十六條之規定
    ，以一罪論，並加重其刑。爰審酌被告係告訴人之兄嫂，告訴人又係身心障礙人
    士，被告不僅未疼惜、照顧、愛護告訴人，竟持木棍、西瓜刀毆傷、砍傷告訴人
    、告訴人所受傷害程度、尚未與告訴人達成和解暨被告犯罪後猶飾詞否認，指摘
    告訴人不是之態度等一切情狀，量處如主文所示之刑，並諭知易科罰金之折算標
    準，以資懲儆。至扣案之木棍及西瓜刀各一支，業據被告自承並非其所有之物，
    爰不諭知沒收，附此敘明。
據上論斷，應依刑事訴訟法第四百五十二條、第二百九十九條第一項前段，刑法第五
十六條、第二百七十七條第一項、第四十一條第一項前段，罰金罰鍰提高標準條例第
一條前段、第二條，判決如主文。
本案經檢察官宋宗儀到庭執行職務。
中      華      民      國    九十二    年      七      月    二十一    日
                                      臺灣臺南地方法院刑事第七庭
                                          法  官  鄭燕璘
右正本證明與原本無異。
如不服本判決，應於本判決送達後十日內，向本院提出上訴狀。
                                          書記官  黃傳鈞
中      華      民      國    九十二    年      七      月    二十二    日
附錄本案論罪科刑法條全文：
刑法第二百七十七條第一項
  傷害人之身體或健康者，處三年以下有期徒刑、拘役或一千元以下罰金。


司法院資訊處製作；財團法人民間司法改革基金會備份。
